臺灣臺北地方法院刑事判決　　　　　　　 93年度易字第865號
公　訴　人　臺灣臺北地方法院檢察署檢察官
被　　　告　丙○○
上列被告因竊盜等案件，經檢察官提起公訴（93年度偵字第6635
號），本院判決如下：
    主  文
丙○○意圖為自己不法之所有，以恐嚇使人將本人之物交付，未
遂，處有期徒刑捌月，扣案之MORTOROLLA手機壹支（含00000000
00 號SIM卡壹枚）沒收。
    事  實
一、丙○○於民國93年1月2日下午6時至同年月4日晚間10時許間
    之某時，在不詳地點，發見乙○○將機車鑰匙遺留在其所有
　　車牌號碼ＭＤ八─二三三號重型機車鑰匙孔上，將該車鑰匙
    取下而占有保管該車，並基於意圖為自己不法之所有，開啟
    機車置物箱利用內留之署名「乙○○」之喜帖，循喜帖上之
    地址，至乙○○於臺北市○○○路○段十三巷七弄二之七號
    四樓住處留下字條，告知乙○○若要取回該部機車，需撥打
    手機門號0000000000號與其聯絡，嗣乙○○於同年1月4日晚
    間10時許於其上址居所發現前揭字條，得知其機車已經遺失
    ，即主動撥打前揭手機門號與丙○○聯絡，並要求丙○○歸
    還其機車，詎丙○○又托詞稱該車已寄放於友人處保管，不
    在手邊，並自同日晚間10時55分起，接續在臺北市中山區○
    ○○路、新生北路附近，以前揭手機門號與乙○○聯繫，且
    向乙○○恫稱：如要取回該車，需支付新臺幣（下同）2,00
    0 元之車資始得將車贖回，且若報警則無法取回等加害財產
    之語，恐嚇乙○○交出本人之財物，使之心生畏懼迫於無奈
    ，乃約定取款交車地點在臺北市中山區○○○路○段五十二
    巷口香都飯店前，惟乙○○亦報警處理，經警於同年1月4日
    晚間11時40分許當場查獲，乙○○遂未交付贖款，丙○○之
    恐嚇犯行因而不遂，並扣得其所有前揭供犯罪用之MORTOROL
    LA 手機一支（含上述0000000000號SIM卡一枚）。丙○○經
    通緝到案。
二、案經被害人乙○○訴由臺北市政府警察局中山分局報告臺灣
    臺北地方法院檢察署檢察官偵查起訴。
    理  由
一、訊據被告丙○○對上開持有告訴人乙○○機車並留紙條及電
    話聯絡要其取回且相約見面交付一節直言無諱，然矢口否認
    有何恐嚇取財犯行，伊在家附近發現該車，停放了二天，鑰
    匙還插在車子上面，用鑰匙打開行李箱發現有一張喜帖，就
    依照上面地址去找車主，上午留一張紙條叫車主與我聯絡，
    下午時車主就來電，她自己要給我二千元取車，並未恐嚇她
    。經查：
（一）上開事實，業經告訴人乙○○於警詢指訴及本院審理中結
      證稱：星期五傍晚（按：93年1月2日）的時候我要出門回
      新竹，找不到機車的鑰匙，但我印象中是插在機車的鑰匙
      孔上，我下樓找不到鑰匙，但機車還在，我就回新竹了，
      星期天我從新竹回來，就發現機車也不見了，我上樓發現
      被告有留一張紙條給我，紙條是放在我四樓的門上面，因
      為我的機車車廂裡面有放信封，信封上有我的地址。字條
      上有留行動電話，我依照上面的電話與他聯絡。被告說他
      是在他家樓下發現我的機車，機車上有插鑰匙，依照車箱
      內的地址，把機車騎過來要還給我，但發現我不在家，所
      以留字條在我門上，我請他還給我，被告講了很多話，我
      印象中他說為了還給我機車，他花了很多計程車錢，叫我
      補貼他2,000元。我跟他討價還價，後來說到1,000元，被
      告才願意把機車還給我。我不想給，但被告一直說很多原
      因，要我補償他的損失，我感覺上如果不給他錢，我會拿
      不回車子，但他沒有強硬的說詞，若我不給錢，他就不給
      我車，不過一直推託說，車子在他朋友那裡，直到我答應
      後，被告才說要馬上還我車，被告有問有無報警且說如果
      報警就不還車，害怕機車無法取回才願意給他1,000元。
      我們約在星期一凌晨在長安東路上香都飯店前，被告是請
      他朋友把鑰匙拿給我，我朋友擔心我的安全，所以我們是
      先去報警，請警察陪我們去取車。被告說現場是他朋友，
      有事先說他朋友穿什麼衣服，也問我穿什麼衣服，我到現
      場就有看到被告，他把鑰匙拿給我，我把現金拿出來的時
      候，警察就請他回派出所。去警局時我聽到他的聲音，他
      跟他所說的朋友就是同一個人等情甚詳（見偵卷第31 至
      34頁正面及本院93年10月20日審判筆錄）。
（二）證人即台北市政府警察局中山分局中山一派出所警備隊隊
      員甲○○於本院審理中證稱：乙○○報案時稱回家時發現
      車子不見，家門口留有一張紙條，上面有聯絡電話，劉小
      姐聯絡之後，對方說車子在他那邊，劉小姐有約他出來，
      對方要她付車馬費2,000元，本來劉小姐要自己過去，後
      來她朋友覺得不妥，不知對方是誰，就報案等告訴人求警
      援助之情甚詳（見93年10月20日審判筆錄）。
（三）觀諸證人為失車之人心急之情可想而知，若遇人主動告知
      機車下落並願歸還，致謝感激已有未足，是倘非遭被告恐
      嚇交錢換車，畏怖再三，焉有報警反恩將仇報，何況證人
      僅是一尋車之失主，與被告素無怨尤，衡情亦不致因與被
      告區區二千元之酬勞意見不合，甘冒刑事誣告罪之訴追，
      任意攀指被告恐嚇，證人乙○○所證被告要求支付價金且
      若報警即不還車之與恐嚇因而恐懼等情應非虛妄。參以被
      告果如其所言急公好義，一心只在返還證人乙○○機車，
      大可發現機車時直接交警處理，何必一定要打開機車內一
      探究竟不可，又縱好奇得悉車主地址，第一次上門尋覓劉
      與之連絡且三番二次尋找劉女或以電話聯絡劉女之理，被
      告之舉止已與一般尋獲他人遺失機車之處置方法大相逕庭
      ，且其汲汲營營要求劉女聯絡交車一事，亦能見諸其別有
      所圖舖陳思慮恐嚇之居心，佐以被告先稱係在所住台北市
      信義區○○路175巷4之2號樓下騎樓發現機車（見偵卷第
      20頁正面及本院94年1月26日審判筆錄），留給劉女紙條
      又稱其住在新店往宜蘭路上發現，有手書紙條一紙附偵卷
      可考（見偵卷第38頁後一頁，漏未編頁碼），另其對其所
      謂來往告訴人住所計程車費先於警詢中稱500元（見偵卷
      第25頁正面），本院審理中又改稱1,500元（本院94年1月
      26日審判筆錄），其前後所述荒誕不一，所言無能為信。
（四）復有告訴人車輛車籍作業系統查詢認可資料、贓物認領保
      管單一紙、被告以其0000000000號行動電話與告訴人0000
      000xxx號（詳卷）行動電話通話之手機雙向通聯紀錄各一
      份及車輛照片四紙在卷可稽，是被告所辯，核屬事後避就
      卸責之詞，顯不足採。本件事證明確，被告犯行堪以認定
      ，應予依法論科。
二、核被告所為，係犯刑法第346條第3項、第1項之恐嚇取財未
    遂罪。其因未能遂行其恐嚇取財行止，為未遂犯，應依刑法
    第26條前段之規定，減輕其刑。爰審酌被告素行極差，拾獲
    他人遺失機車竟以恐嚇方式要求所有人交付贖金之手段惡劣
    ，犯罪之動機、目的，對被害人之心理與財產之危害非淺，
    經通緝到案及犯後之態度等一切情狀，量處如主文所示之刑
    。扣案之MORTOROLLA手機一支（含上述0000000000號SIM卡
    一枚），為被告所有供聯絡之用，乃被告所不爭，應依刑法
    第38條第1項第2款宣告沒收。
三、公訴人另認被告丙○○意圖為自己不法所有，竊取乙○○所
    有車號ＭＤ八─二三三號重型機車，另涉刑法第320條第1項
    之竊盜罪嫌。然此非惟為被告所否認，且徵諸告訴人之指陳
    其確有將機車鑰匙留置於機車上一情，則任何人均能將之發
    動騎走，是否為被告發現騎去，抑或他人騎離置放路邊為被
    告所見，已無從認定。縱被告就發現機車地點所述矛盾，亦
    不能據此認係其下手竊盜。此外，復查無其他積極證據足證
    被告有何公訴人所指犯行，殊難以被告占有告訴人機車驟論
    其有竊盜之犯行，惟檢察官認此部分與前開起訴之恐嚇取財
    行為，有方法、結果之牽連犯裁判上一罪關係，茲不另為無
    罪判決之諭知，併此敘明。
據上論斷，應依刑事訴訟法第299條第1項前段、刑法346條第3項
第1項、第26條前段、第38條第1項第2款，罰金罰鍰提高標準條
例第1條前段，判決如主文。
本案經檢察官張書華到庭執行職務
中　　華　　民　　國　　94　　年　　1 　　月　　31　　日
　　　　　　　　　刑事第四庭 審判長法　官 黃雅芬
                                   法  官 余明賢
                                   法  官 吳定亞
以上正本證明與原本無異。
如不服本判決，應於判決送達後10日內，向本院提出上訴狀。
　　　　　　　　　　　　　　　   　書記官 宋德華
中　　華　　民　　國　　94　　年　　1　　月　 　31　　日
附錄本案論罪科刑法條全文
刑法第346條
(單純恐嚇罪)
意圖為自己或第三人不法之所有，以恐嚇使人將本人或第三人之
物交付者，處六月以上五年以下有期徒刑，得併科一千元以下罰
金。
以前項方法得財產上不法之利益，或使第三人得之者，亦同。
前二項之未遂犯罰之。
